【裁判字號】    97,訴,2295
【裁判日期】    971020
【裁判案由】    違反毒品危害防制條例
【裁判全文】
臺灣彰化地方法院刑事判決              97年度訴字第2295號
公  訴  人  臺灣彰化地方法院檢察署檢察官
被      告  甲○○
上列被告因毒品危害防制條例案件，經檢察官提起公訴（97年度
毒偵字第2884號），本院依簡式審判程序，判決如下：
    主    文
甲○○施用第一級毒品，累犯，處有期徒刑捌月，扣案之第一級
毒品海洛因壹包（驗餘淨重零點貳玖貳公克）沒收銷燬之；又
施用第二級毒品，累犯，處有期徒刑肆月，扣案之第二級毒品甲
基安非他命壹包（含袋總重約零點肆壹伍公克）沒收銷燬之。
應執行有期徒刑拾壹月，扣案之第一級毒品海洛因壹包（驗餘淨
重零點貳玖貳公克）、第二級毒品甲基安非他命壹包（含袋總
重約零點肆壹伍公克）均沒收銷燬之。
    事    實
一、甲○○前因（1） 施用第一、二級毒品案件，經本院以88年
    度訴字第457 號判決分別判處有期徒刑9 月、8 月，應執行
    有期徒刑1 年3 月，經上訴後，由臺灣高等法院臺中分院於
    民國（下同）89年6 月11日，以89年度上訴字第686 號判決
    駁回上訴確定；又因（2） 連續施用第二級毒品案件，經臺
    灣雲林地方法院於90年7 月22日，以90年度易字第406 號判
    決判處有期徒刑7 月確定；再因（3） 連續施用第一級毒品
    案件，經臺灣高等法院臺中分院於90年9 月7 日，以90年度
    上訴字第1274號判決判處有期徒刑2 年確定；上開（2） （
    3 ）2 罪，並經臺灣高等法院臺中分院以91年度聲字第56號
    裁定應執行有期徒刑2 年4 月確定（前開（1） （2） （3
    ）罪刑，經其入監接續執行後，曾因假釋付保護管束出監、
    撤銷假釋而返監執行殘刑）；復因（4） 連續施用第一、二
    級毒品案件，經本院於94年1 月6 日，以93 年度訴字第955
    號判決，分別判處有期徒刑1 年、8 月，應執行有期徒刑 1
    年6 月確定，並經本院以96年度聲減字第1770號裁定減為應
    執行有期徒刑9 月確定；另因（5） 連續施用第一、二級毒
    品案件，經本院於94年8 月29日，以94年度訴字第1273號判
    決，分別判處有期徒刑1 年4 月、8 月，應執行有期徒刑 1
    年10月確定，並經本院以96年度聲減字第1770號裁定減為應
    執行有期徒刑11月確定；前開（1） 至（5） 罪刑，經其入
    監接續執行後，於97年4 月8 日假釋付保護管束出監，並於
    97 年5月10日因保護管束期滿未經撤銷，視為徒刑執行完畢
    。再因施用毒品案件，經本院以88年度毒聲字第2320號裁定
    令入戒治處所施以強制戒治、以89年度毒聲字第959 號裁定
    停止戒治付保護管束、再以89年度毒聲字第3256號裁定撤銷
    停止戒治、返戒治處所執行強制戒治，而於90年10月12日執
    行完畢釋放；復於前開強制戒治執行完畢釋放後5 年內之93
    、94年間，因連續施用第一、二級毒品案件，經本院以94年
    度訴字第1273號判決分別判處有期徒刑1 年4 月、8 月，應
    執行有期徒刑1 年10月確定。詎仍不知悛悔：
（一）復基於施用第一級毒品海洛因之犯意，於97年7 月8 日下
      午3 時許，在其位於彰化縣田中鎮○○里○○路○ 段 151
      巷7 號之住所，以將海洛因摻入香菸內、點燃吸食煙霧之
      方式，施用第一級毒品海洛因1 次。
（二）另基於施用第二級毒品甲基安非他命之犯意，於97年7 月
      8 日下午3 時餘許，在其前開住所，以將甲基安非他命置
      於鋁箔紙上、點火加熱吸食煙霧之方式，施用第二級毒品
      甲基安非他命1 次。
二、嗣於97年7 月8 日下午5 時45分許，為警在彰化縣田中鎮○
    路里○○路13 巷巷口處盤查查獲，扣得第一級毒品海洛因1
    包（驗餘淨重0.1473公克）、第二級毒品甲基安非他命1 包
    （含袋總重約0.4135公克），且經警採集其尿液送驗後，結
    果呈嗎啡、甲基安非他命陽性反應。
三、案經彰化縣警察局田中分局報請臺灣彰化地方法院檢察署檢
    察官偵查起訴。
    理    由
一、除被告所犯為死刑、無期徒刑、最輕本刑為3 年以上有期徒
    刑之罪或高等法院管轄第1審案件者外，於前條第1項程序進
    行中，被告先就被訴事實為有罪之陳述時，審判長得告知被
    告簡式審判程序之旨，並聽取當事人、代理人、辯護人及輔
    佐人之意見後，裁定進行簡式審判程序；除簡式審判程序及
    簡易程序案件外，第1審應行合議審判，刑事訴訟法第273條
    之1 第1 項、第284 條之1 分別定有明文。本件被告甲○○
    所犯係死刑、無期徒刑、最輕本刑為3 年以上有期徒刑之罪
    或高等法院管轄第1 審案件以外之罪，並於本院行準備程序
    時就被訴事實為有罪之陳述，本院合議庭依前揭規定，經評
    議結果，裁定改由受命法官獨任行簡式審判程序，合先敘明
    。
二、上開事實，業據被告甲○○於警詢、偵訊、本院準備程序及
    審理時坦承不諱（見臺灣彰化地方法院檢察署97年度毒偵字
    第2884號卷第4-7 、43、44頁，本院97年度訴字第2295號卷
    第56、61、62頁），且查：
（一）被告尿液經以氣相層析質譜儀（即ＧＣ／ＭＳ）方法檢驗
      結果，確均呈第一級毒品海洛因於人體代謝後之嗎啡、第
      二級毒品甲基安非他命之陽性反應，有彰化縣警察局田中
      分局委託檢驗尿液代號與真實姓名對照認證單、詮昕科技
      股份有限公司97年7 月22日第00000000號濫用藥物尿液檢
      驗報告各1 紙附卷足證（見臺灣彰化地方法院檢察署97年
      度毒偵字第2884號卷第23、48頁），此外，並有行政院衛
      生署草屯療養院97年7 月23日草療鑑字第0970006347號鑑
      定書、詮昕科技股份有限公司97年9 月9 日第D0000000號
      藥物檢驗報告各1 紙、照片2 張附卷可稽（見臺灣彰化地
      方法院檢察署97年度毒偵字第2884號卷第25頁，本院97年
      度訴字第2295號卷第29、35頁），及海洛因1 包（驗餘淨
      重0.1473公克）、甲基安非他命1 包（含袋總重約0.4135
      公克）扣案可佐（見臺灣彰化地方法院檢察署97年度毒偵
      字第2884號卷第39、40頁），是認被告自白核與事實相符
      。
（二）依鑑識實務，按海洛因施用入人體後水解還原成嗎啡，再
      循嗎啡之代謝方式排出體外，且吸食或施打煙毒者，經人
      體代謝作用於8 小時內，即有30％之量排出，24小時之後
      ，續有約剩餘量之90％再排出，72小時之後仍有剩餘微量
      排出，吸食或施打者個人體質不同，其排出時間亦會有差
      異；次按甲基安非他命經口服投與後，約70％於24小時內
      自尿液中排出，其尿液內甲基安非他命成分之檢出，與其
      投與甲基安非他命方式、投與量、個人體質、採尿時間、
      檢測儀器之精密有關，通常採尿液是否呈陽性反應，應以
      投與後24小時所採為宜，一般可驗出甲基安非他命成分之
      最長時間為1 日至5 日。是依上開說明，佐以被告前揭尿
      液檢驗報告，被告自白於前揭時間分別施用第一級毒品海
      洛因、第二級毒品甲基安非他命各1 次等語，足認被告自
      白核與事實相符，堪可採為論罪科刑之依據。
（三）按現行毒品危害防制條例就施用毒品者，僅於「初犯」及
      「5 年後再犯」2 種情形，有其追訴條件之限制，即須於
      初犯經觀察、勒戒或強制戒治釋放後，5 年內均無施用毒
      品之行為，始能認其前所實施之觀察、勒戒或強制戒治已
      足遮斷毒癮，而得於5 年後再犯時，再予適用初犯之規定
      ，重行觀察、勒戒等程序；倘5 年內已經再犯，被依法追
      訴處罰，縱其第3 次（或第3 次以上）施用毒品之時間在
      初犯釋放5 年以後，即與「5 年後再犯」之情形有別，且
      因已於「5 年內再犯」，顯見其再犯率甚高，原實施觀察
      、勒戒或強制戒治，已無法收其實效，而無5 年戒斷期之
      存在，自無再經觀察、勒戒及強制戒治之必要，應由檢察
      官逕行起訴（最高法院95年度第7 次刑事庭會議決定參照
      ）。本件被告前因施用毒品案件，經本院以88年度毒聲字
      第2320號裁定令入戒治處所施以強制戒治、以89年度毒聲
      字第959 號裁定停止戒治付保護管束、再以89年度毒聲字
      第3256號裁定撤銷停止戒治、返戒治處所執行強制戒治，
      而於90年10月12日執行完畢釋放；復於前開強制戒治執行
      完畢釋放後5 年內之93 、94 年間，因連續施用第一、二
      級毒品案件，經本院以94年度訴字第1273號判決分別判處
      有期徒刑1 年4 月、8 月，應執行有期徒刑1 年10月確定
      ，此有臺灣高等法院被告前案紀錄表及臺灣彰化地方法院
      檢察署刑案資料查註紀錄表各1 份在卷可參。揆諸前開決
      議意旨，本次被告於97年7 月間再次施用第一、二級毒品
      各1 次之犯行，即與「5 年後再犯」之情形有別，均應依
      法追訴、審理。
三、核被告甲○○所為，係犯毒品危害防制條例第10條第1 項之
    施用第一級毒品罪及同條第2 項之施用第二級毒品罪。其施
    用第一、二級毒品而持有之低度行為，各為施用第一、二級
    毒品之高度行為所吸收，均不另論罪。被告所犯上開2 罪間
    ，犯意各別，行為殊異，應予分論併罰。又被告前因（1）
    施用第一、二級毒品案件，經本院以88年度訴字第457 號判
    決分別判處有期徒刑9 月、8 月，應執行有期徒刑1 年3 月
    ，經上訴後，由臺灣高等法院臺中分院於89年6 月11日，以
    89年度上訴字第686 號判決駁回上訴確定；又因（2） 連續
    施用第二級毒品案件，經臺灣雲林地方法院於90年7 月22日
    ，以90年度易字第406 號判決判處有期徒刑7 月確定；再因
    （3） 連續施用第一級毒品案件，經臺灣高等法院臺中分院
    於90年9 月7 日，以90年度上訴字第1274號判決判處有期徒
    刑2 年確定；上開（2） （3）2罪，並經臺灣高等法院臺中
    分院以91年度聲字第56號裁定應執行有期徒刑2 年4 月確定
    （前開（1） （2） （3） 罪刑，經其入監接續執行後，曾
    因假釋付保護管束出監、撤銷假釋而返監執行殘刑）；復因
    （4） 連續施用第一、二級毒品案件，經本院於94 年1 月6
    日，以93年度訴字第955 號判決，分別判處有期徒刑1 年、
    8 月，應執行有期徒刑1 年6 月確定，並經本院以96年度聲
    減字第1770 號裁定減為應執行有期徒刑9 月確定；另因（5
    ）連續施用第一、二級毒品案件，經本院於94年8 月29日，
    以94年度訴字第1273號判決，分別判處有期徒刑1 年4 月、
    8 月，應執行有期徒刑1 年10月確定，並經本院以96年度聲
    減字第1770 號裁定減為應執行有期徒刑11月確定；前開（1
    ）至（5） 罪刑，經其入監接續執行後，於97年4 月8 日假
    釋付保護管束出監，並於97年5 月10日因保護管束期滿未經
    撤銷，視為徒刑執行完畢，此有臺灣高等法院被告前案紀錄
    表及臺灣彰化地方法院檢察署刑案資料查註紀錄表各1 份在
    卷可憑，其於受有期徒刑執行完畢後，5 年以內故意再犯本
    件有期徒刑以上之2 罪，均為累犯，應各依刑法第47 條第1
    項規定，加重其刑。爰審酌被告之素行、動機、目的、手段
    、施用之次數、所生之危害，與犯後自始坦承犯行之態度等
    一切情狀，分別量處如主文所示之刑，並定其應執行刑。本
    件被告犯罪之時間均係在96年4 月24日以後，並不符合中華
    民國96年罪犯減刑條例所定之減刑要件，均尚無依該條例規
    定予以減刑之餘地。末扣案之白色粉末1 包（驗餘淨重0.23
    92公克），經行政院衛生署草屯療養院以化學呈色法、氣相
    層析質譜儀分析法檢驗，含海洛因成分，有該院97年7 月23
    日草療鑑字第0970006347號鑑定書1 紙在卷可查（見本院97
    年度訴字第2295號卷第29頁），屬第一級毒品；扣案之透明
    不規則結晶1 包（含袋總重約0.4135公克），經詮昕科技股
    份有限公司以氣相層析質譜儀分析法檢驗，含甲基安非他命
    成分，有該公司97 年9 月9 日第D0000000號藥物檢驗報告1
    紙在卷可按（見本院97年度訴字第2295號卷第35頁），屬第
    二級毒品，均應不問屬於犯人與否，分別依毒品危害防制條
    例第18條第1 項前段之規定，沒收銷燬之。
據上論斷，應依刑事訴訟法第273 條之1第1項、第299條第1項前
段，毒品危害防制條例第10條第1 項、第2 項、第18條第1 項前
段，刑法第11條、第47條第1項、第51條第5 款，判決如主文。
本案經檢察官蔡明達到庭執行職務。
中    華    民    國    97    年    10    月    20    日
                        刑事第四庭    法  官  林秉暉
以上正本證明與原本無異。
如不服本判決，應於判決送達後10日內，向本院提出上訴狀 (須
附繕本)。
中    華    民    國    97    年    10    月    21    日
                                      書記官  張清秀
附錄本案論罪科刑法條全文：
毒品危害防制條例第10條
施用第一級毒品者，處6月以上5年以下有期徒刑。
施用第二級毒品者，處3年以下有期徒刑。


司法院資訊處製作；財團法人民間司法改革基金會備份。
